臺灣臺北地方法院刑事裁定　
110年度單禁沒字第724號
聲  請  人  臺灣臺北地方檢察署檢察官
被      告  蔡秉宏


上列聲請人聲請單獨宣告沒收違禁物（110年度聲沒字第355號）
，本院裁定如下：
    主  文
扣案附表編號1至6所示之物，均沒收銷燬。扣案附表編號7所示
之物，均沒收。
其餘聲請駁回。
    理  由
一、聲請意旨略以：被告蔡秉宏因違反毒品危害防制條例案件，
    業經臺灣臺北地方檢察署（下稱臺北地檢署）檢察官於民國
    110年7月14日以110年度毒偵字第2547號案件予以簽結，並
    於110年9月22日以110年度毒偵字第22039號為不起訴處分確
    定，嗣於民國108年8月6日確定。惟扣案之第二級毒品大麻1
    瓶、第二級毒品甲基安非他命1包及含有第二級毒品甲氧基
    甲基安非他命成分（即MMA，聲請意旨載為PMMA，然該毒品
    之品項異動，業已更名為MMA，爰逕更正之，下稱MMA）之藥
    錠3顆均屬違禁物；而扣案含有MMA成分之殘渣袋1個、含有
    甲基安非他命及大麻等成分之吸食器共計8組，因與毒品已
    無法析離，亦屬違禁物，爰依法聲請宣告沒收銷燬之。
二、按法院認為聲請單獨宣告沒收有理由者，應為准許之裁定，
    刑事訴訟法第455條之36第2項定有明文。又違禁物得單獨宣
    告沒收；而查獲之第一、二級毒品，不問屬於犯罪行為人與
    否，均沒收銷燬之，刑法第40條第2項及毒品危害防制條例
    第18條第1項前段亦有明定。復按檢察官依第253條或第253
    條之1為不起訴或緩起訴之處分者，對刑法第38條第2項、第
    3項之物及第38條之1第1項、第2項之犯罪所得，得單獨聲請
    法院宣告沒收，刑事訴訟法第259條之1亦有明定。
三、經查：
㈠、被告前所涉違反毒品危害防制條例案件，經臺北地檢署檢察
    官分別以110年度毒偵字第2547號簽結、以110年度偵字第22
    039號為不起訴處分確定等節，有該案簽呈、不起訴處分書
    、臺灣高等法院被告前案紀錄表可參，並經本院核閱上開案
    卷屬實。
㈡、扣案附表所示之物均係自被告隨身背包內查獲，其中附表編號1之白色結晶1袋、附表編號2之深綠色圓形錠劑3粒及附表編號3之深棕色乾燥碎屑1罐，經送鑑定結果，確分別檢出第二級毒品甲基安非他命、MMA及大麻成分，有臺北市政府警察局萬芳派出所扣押目錄表、交通部民用航空局航空醫務中心110年4月14日航藥鑑字第0000000號毒品鑑定書各1份及臺北市政府警察局文山第一分局扣押物品清單2份可憑（110年度毒偵字第1484號卷【下稱毒偵卷】第21、103、107、113頁），是扣案附表編號1至3之物，確分別為毒品危害防制條例第2條第2項第2款之第二級毒品甲基安非他命、MMA及大麻無訛，不問屬於犯人與否，應依毒品危害防制條例第18條第1項前段之規定，宣告沒收銷燬之，聲請人之聲請於法有據，應予准許。又盛裝該等毒品之外包裝袋與包裝瓶，因與其上所殘留之毒品難以析離，且無析離之實益與必要，應均視同毒品一併沒收銷燬。至前揭毒品送鑑時，經鑑定機關另採樣鑑驗部分，因已不存在，爰不予宣告沒收銷燬。
㈢、扣案附表編號4至6所示之物，送驗後均經乙醇沖洗，分別檢
    出第二級毒品大麻、甲基安非他命及MMA成分，有臺北市政
    府警察局文山第一分局扣押物品清單及交通部民用航空局航
    空醫務中心上開毒品成分鑑定書各1份可參（毒偵卷第101、
    103頁），顯見該等扣案物因與毒品直接接觸而均留有該等
    毒品殘渣。則附表編號4至6所示之物，因皆難與大麻、甲基
    安非他命及MMA剝離，且無析離之實益與必要，均應視同該
    等毒品併予宣告沒收銷燬之。另送鑑耗損部分，既已滅失，
    自亦無庸宣告沒收銷燬。
㈣、扣案附表編號7、8所示之物，雖無證據證明有毒品殘留、亦
    無證據證明為專供被告施用第二級毒品之器具，惟被告於警
    詢時供稱：吸食器中最大的水煙斗（附表編號8）不是我的
    ，其餘吸食器為我所有等語（毒偵卷第16頁），審以附表編
    號7之玻璃球吸食器4個係自被告隨身背包內與附表編號1至6
    所示含第二級毒品成分之物品一併為警扣得，均應屬被告所
    有供施用第二級毒品犯罪所用之物，爰皆依刑事訴訟法第25
    9條之1規定宣告沒收之。至附表編號8之吸食器（水煙斗）
    ，既經被告否認為其所有，尚查無事證足認係專供其施用第
    二級毒品之器具，此部分聲請即無理由，應予駁回。
四、依刑事訴訟法第220條、第455條之36第2項、第259條之1，
    裁定如主文。
中　　華　　民　　國　　110 　年　　11　　月　　24　　日
　　　　　　　　　刑事第十二庭  法　官　陳冠中
上正本證明與原本無異。
如不服本裁定，應於裁定送達後5日內向本院提出抗告狀。
                                書記官  涂曉蓉
中　　華　　民　　國　　110 　年　　11　　月　　24　　日
附表：
編號 項目 數量 鑑驗內容 保管字號、備註 1 白色結晶（含外包裝袋） 1袋 經鑑驗（取樣0.0002公克，驗餘淨重0.1788公克）檢出甲基安非他命成分 110年度青保管字第661號 2 深綠色圓形錠劑（含外包裝袋） 3粒 經鑑驗（取樣0.0159公克，驗餘淨重0.8981公克）檢出MMA成分 110年度青保管字第661號 3 深棕色乾燥碎屑（含外包裝瓶） 1瓶 經鑑驗（取樣0.0175公克，驗餘淨重0.0555公克）檢出大麻成分 110年度青保管字第662號 4 吸食器 1個 經鑑驗，以乙醇沖洗，檢出大麻成分 110年度紅保管字第762號（證物袋編號4） 5 玻璃球吸食器 2個 經鑑驗，以乙醇沖洗，均檢出甲基安非他命成分 110年度紅保管字第762號（證物袋編號5、6） 6 殘渣袋 1個 經鑑驗，以乙醇沖洗，檢出MMA成分 110年度紅保管字第762號（證物袋編號7） 7 玻璃球吸食器 4個 未經鑑驗 110年度紅保管字第762號（證物袋編號6） 8 吸食器（水煙斗） 1個 未經鑑驗 110年度紅保管字第762號（證物袋編號6），即毒偵卷第37頁下方照片最左側之水煙斗